臺灣臺中地方法院民事裁定　　　　　 100年度司財管字第20號
聲　請　人　郭森池
代　理　人　甘鎧綾
　　　　　　郭秉南
上列聲請人聲請為被繼承人郭彩龍、郭有銘選任遺產管理人事件
，本院裁定如下：
    主  文
聲請駁回。
聲請程序費用由聲請人負擔。
    理  由
一、按繼承開始時，繼承人有無不明，而不能依民法第一千一百
    七十七條由親屬會議選任遺產管理人或無親屬會議時，依民
    法第一千一百七十八條第二項、非訟事件法第一百四十五條
    之規定，固得由利害關係人聲請法院選任之，惟此限於繼承
    開始繼承人有無不明之情形，始有其適用。又所謂繼承開始
    時，繼承人之有無不明，係指有無配偶及民法第一千一百三
    十八條各款血親不明之謂，如確有繼承人生存，即不得謂繼
    承人有無不明（最高法院八十二年度臺上字第一三三０號裁
    判參照）。
二、本件聲請意旨略以：關係人即被繼承人郭彩龍（男、民國前
    二十五年八月十一日生、生前最後住所臺中市○○區○○路
    四號）為關係人即被繼承人郭有銘（男、四年一月二十一日
    生、生前最後住所新北市三重區○○○路三六巷一號）之父
    ，而關係人郭彩龍於四十五年一月十日死亡，關係人郭有銘
    則於八十二年九月二十四日死亡。關係人郭彩龍生前所有臺
    中市○○區○○段八五九地號、同段八六二地號、同段八六
    三地號、同段八六三之一地號土地，應有部份均為二分之一
    ，因逾期未辦理繼承登記，遭移送國有財產局辦理標售。惟
    關係人郭有銘有部分繼承人已死亡，無法組成親屬會議選任
    遺產管理人，聲請人係關係人郭有銘之繼承人之一，爰依法
    聲請本院選任關係人郭彩龍、郭有銘之遺產管理人云云，並
    提出除戶戶籍謄本二份、戶籍謄本一份、土地登記謄本四份
    、財政部臺灣中區國稅局遺產稅逾核課期間案件同意移轉證
    明書影本一份、繼承系統表一份等為證。
三、經查：(一)聲請人主張其為關係人郭有銘之繼承人，關係人郭
    彩龍生前所有上開四筆土地應有部份均為二分之一，因逾期
    未辦理繼承登記，遭移送國有財產局辦理標售等情，業經聲
    請人提出前揭證據為證，自堪信為真實。(二)惟關係人郭彩龍
    死亡時，其繼承人為配偶郭蔡梅桂及關係人郭有銘，均未聲
    明拋棄繼承；關係人郭有銘死亡時，有繼承人郭森池、郭江
    富、郭烈陽、郭清玉、郭仙珠、郭西淑、郭西絨，且均未聲
    明拋棄繼承，其中郭清玉、郭西淑後於被繼承人郭有銘死亡
    等情，此有聲請人提出繼承系統表為證，且經聲請人代理人
    於本院審理時陳述甚明，並經本院依職權調取臺灣省臺中縣
    戶籍登記簿影本、個人戶籍資料查詢結果表核閱屬實。是關
    係人郭彩龍、郭有銘死亡後，尚有合法繼承人存在，並非無
    人繼承或繼承人有無不明，揆諸上揭規定說明，本件聲請人
    遽以聲請指定遺產管理人，於法自有未合，應予駁回。
四、依非訟事件法第二十一條第一項前段，裁定如主文。
中    華    民    國   100    年    6     月    13    日
                  家事法庭  司法事務官  羅欣寧
以上正本係照原本作成。
如對本裁定抗告須於裁定送達後十日內向本院提出抗告狀。
中    華    民    國   100    年    6     月    13    日
                            書  記  官  廖于萱